【裁判字號】    90,上訴,1054
【裁判日期】    900509
【裁判案由】    殺人未遂
【裁判全文】
臺灣高等法院刑事判決                            九十年度上訴字第一五四號
    選任辯護人  歐龍山
右上訴人因殺人未遂案件，不服台灣桃園地方法院八十九年度訴字第一三０一號，中
華民國八十九年十二月十一日第一審判決（起訴案號：臺灣桃園地方法院檢察署八十
九年度偵字第九九六０、一０七五七號）提起上訴，本院判決如左：
    主  文
上訴駁回。
    事  實
一、ＭＡＬＡＲＳＲＥＥ  ＳＩＬＡＰＡＫＨＡＪＯＲＮ係設於桃園縣中壢市○○路
    八之三號樺薪實業股份有限公司（下稱樺薪公司）所申請核准來台工作之泰國籍
    勞工，於民國八十九年六月十八日上午三時許（起訴書誤載為十五時），在上址
    工廠內工作時，因工作態度問題遭樺薪公司工廠領班甲○○責罵，ＭＡＬＡＲＳ
    ＲＥＥ  ＳＩＬＡＰＡＫＨＡＪＯＲＮ竟因此心生忿恨，基於殺人之故意，明知
    以利刃刺人腹部，將有致生死亡結果之可能，仍因一時氣憤，而隨手拿起該公司
 所有放置於桌上之工作用剪刀一把往甲○○之腹部猛刺二刀，使甲○○之腹部受
    有腹部穿刺傷、胃外傷性穿孔併腸繫膜破裂、後腹腔血腫、右側第十根肋骨斷裂
    等重大傷害，甲○○見狀大驚立即往後閃躲，詎ＭＡＬＡＲＳＲＥＥ  ＳＩＬＡ
    ＰＡＫＨＡＪＯＲＮ仍繼續持剪刀刺向甲○○，甲○○再立即以雙手抵擋並大聲
    呼救，適在旁工作之甲○○配偶乙○○聽聞隨即趕至現場制止ＭＡＬＡＲＳＲＥ
    Ｅ  ＳＩＬＡＰＡＫＨＡＪＯＲＮ，並立即將甲○○送醫急救，甲○○始悻免一
    死。
二、案經甲○○及甲○○之配偶乙○○訴由桃園縣縣警察局中壢分局報告台灣桃園地
    方法院檢察署檢察官偵查起訴。
        理  由
一、訊據被告ＭＡＬＡＲＳＲＥＥ  ＳＩＬＡＰＡＫＨＡＪＯＲＮ固坦承於右揭時地
    有持剪刀刺傷被害人甲○○之腹部、手臂等處之事實，惟矢口否認有殺人之犯意
    ，辯稱：因被甲○○罵很生氣，就隨手拿起工作用的剪刀刺向甲○○，並沒有要
    殺死甲○○之意云云。惟查：右揭事實，業據告訴人甲○○於原審及本院指訴綦
    詳，核與目擊證人乙○○、陳順蘭於警訊及本院審理所證述及泰籍勞工派頓於警
    訊證述之情節相符，復有甲○○受傷之診斷證明書一紙附卷及被告行為使用之同
    型剪刀一把扣案可證。被告雖一再辯稱無殺死甲○○之意云云，然告訴人甲○○
    迭於原審及本院指稱「我認為他是要殺死我，他忽然拿起剪刀乘我沒有防備，第
    一刀很用力就刺我的腹部，我趕快向後退，他第二刀再刺我腹部還是很用力，我
    再用手臂去擋，手臂也被他刺到，我就倒在地上，他還拿剪刀要再刺我的胸腹部
    ，我叫很大聲，他才被我先生及時拉開。」等語（見原審卷第十七頁、本院九十
    年四月十日訊問筆錄、本院九十年四月二十五日審判筆錄），被告亦承稱當時因
    工作關係遭甲○○責罵，一時氣憤即持剪刀刺告訴人等語，是被告當時確實對被
    害人甲○○嚴重不滿，則其因情緒激動而持剪刀向被害人猛刺，難謂其無殺人之
    動機；另自被害人甲○○所受傷勢觀之，甲○○因此受有腹部穿刺傷、胃外傷性
    穿孔併腸繫膜破裂、雙臂撕裂傷、後腹腔血腫、右側第十根肋骨斷裂等嚴重傷害
    ，而証人即為告訴人甲○○診療之醫師侯毓昌證稱「依病歷所載，甲○○是凌晨
    三點十分到院急診，由急診醫師先處理，四點左右我也到院處理，她所受傷如診
    斷證明書所載，主要受傷部分在腹部」、「（若未即時送醫是否有生命危險？）
    依甲○○所受之傷勢判斷，傷口很深，胃部未立即縫合內容物逸出，易導致敗血
    性休克，六到八小時一定要以外科手術治療，否則會有生命危險」等語（見原審
    卷第二三、二四頁），是被告所受之傷勢確有生命危險，且自被害人之傷勢深及
    胃部判斷，被告當時下手確實猛烈；另扣案與被告行兇用之同型剪刀經勘驗結果
    ，全長二十一．五公分，其中刀仞長十．五公分、刀柄長十一公分，有勘驗筆錄
    可稽（見原審卷第二八頁），並經本院審判時當庭提示無訛，因此被告所使用者
    並非一般之小剪刀，其刀仞長達十．五公分，自為足以致命之兇器。而被害人所
    受之傷勢主要在腹部，証人侯毓昌醫師復證稱「腹部有大血管及含血量豐富之器
    官有脾臟、肝臟等，若傷到這些部分容易造成生立即危險」等語（見原審卷第二
    四頁），是人體腹部有諸多重要臟器及大血管，確係要害部位，而被告持上述同
    型剪刀往被害人之要害部位腹部猛刺，經乙○○及時拉開制止始停手，再參酌上
    述被告之情緒非常氣憤、所使用之兇器、下手部位等各情，認被告當時確有置被
    害人甲○○於死地之故意。被告雖指稱本件事故乃告訴人甲○○所引起，甲○○
    難辭其咎云云。惟縱令告訴人出言挑釁，被告亦無殺人權利，其執此為辯，殊屬
    曲解法律。又殺人不必然定在偏靜場所為之，被告以其若有殺人犯意，斷無選擇
    人來人往之工廠內行兇之理置辯，亦無理由。被告雖一再否認知悉腹部為人體要
    害，然此為眾所週知之常識，況被告於警訊時，亦坦承知悉其持利剪刺殺告訴人
    二刀，可能致其死亡（見偵卷第五頁），於偵查中亦供承知悉以剪刀刺他人腹部
    足以致命（見偵卷第二一頁），顯見被告嗣後諉為不知，純屬避就之詞，不足採
    信。至扣案剪刀，與被告行兇用之剪刀同型，業據被告供明在卷（見本院審判筆
    錄），其大小尺寸詳如勘驗筆錄已如上述，被告指摘原審蓄意誇大該型剪刀之殺
    傷力，洵屬無據。末按，本件被告係係遭告訴人責罵後，一時氣憤引發殺人犯意
    ，而持利剪行兇，與預謀無涉，被告辯稱其無預謀即無殺人故意云云，乃卸責之
    詞，不足憑採。綜上，本件事證已臻明確，被告犯行洵堪認定。
二、核被告所為係犯刑法第二百七十一條第二項、第一項之殺人未遂罪。又被告已著
    手於殺人之犯罪行為之實行而不遂，為未遂犯，爰依刑法第廿六條前段之規定減
    輕其刑。原審適用前開法條暨審酌被告犯罪之動機、目的、手段、所生之危害非
    輕及犯後之態度等一切情狀，量處有期徒刑五年六月，其認事用法均無違誤，量
    刑亦稱妥適。被告提起上訴，空言指摘原判決不當，為無理由，應予駁回。扣案
    剪刀一把，非被告所有，已據被告及告訴人陳明在卷，故不宣告沒收，併此敘明
    。
三、又本案係因被告於工作時遭告訴人責罵所引發，分據被告及告訴人陳述綦詳，互
    核相符；而被告有無殺人動機、故意，乃法院綜合全體事証後據以判斷，事屬法
    院之職權，非証人所得越俎代庖。故被告聲請傳訊廠方經理，詢問被告與告訴人
    何時結怨、殺人動機起於何時，及究有無殺人故意云云，本院認無必要，不另傳
    訊，附此敘明。據上論斷，應依刑事訴訟法第三百六十八條，判決如主文。
本案經檢察官李進誠到庭執行職務。
中      華      民      國    九十    年      五      月       九       日
                                臺灣高等法院刑事第十三庭
                                    審判長法  官  蔡    燉
                                          法  官  李  春  地
                                          法  官  盧  彥  如
右正本證明與原本無異。
如不服本判決應於收受送達後十日內向本院提出上訴書狀，其未敘述上訴之理由者並
得於提起上訴後十日內向本院補提理由書（均須按他造當事人之人數附繕本）。
                                          書記官  何  閣  梅
中      華      民      國    九十    年      五      月       九       日
附錄：本案論罪科刑法條全文
刑法第二百七十一條
殺人者，處死刑、無期徒刑或十年以上有期徒刑。
前項之未遂犯罰之。
預備犯第一項之罪者，處二年以下有期徒刑。


司法院資訊處製作；財團法人民間司法改革基金會備份。
